【裁判字號】    91,易,650
【裁判日期】    920428
【裁判案由】    詐欺
【裁判全文】
臺灣嘉義地方法院刑事判決                          九十一年度易字第六五號
    公  訴  人  臺灣嘉義地方法院檢察署檢察官
    被      告  甲○○
右列被告因詐欺案件，經檢察官提起公訴 (九十一年度偵字第七三七四號、九十一年
度偵緝字第四四二、四四三號），本院判決如左：
    主  文
甲○○共同意圖為自己不法之所有，以詐術使人將本人之物交付，累犯，處有期徒刑
貳年捌月。
    事  實
一、甲○○曾於民國七十四年十一月二十五日，因詐欺案件經法院判處有期徒刑二年
    六月確定，於七十六年六月十二日執行完畢，嗣於八十九年十一月六日，再因詐
    欺、偽造文書等案件，經法院判處有期徒刑一年二月確定（確定案號：台灣澎湖
    地方法院八十九年訴字第三九號），入監服刑後，於九十一年三月十一日起假釋
    付保護管束，而於同年月二十二日縮刑期滿執行完畢；仍不思悔改，竟與壬○○
    （檢察官另案偵辦）共同基於意圖為自己不法所有之犯意聯絡，計畫以俗稱金光
    黨之模式詐財，乃於九十一年九月二十六日中午十二時許，抵達嘉義市○○路附
    近市場，見庚○○、辛○○○夫婦（下稱康氏夫婦）忠厚可騙，乃持預先準備之
    假黃金戒指一批，向康氏夫婦訛稱係開挖土機所挖得，因急用現金，欲以該批黃
    金戒指為擔保向康氏夫婦借款，康氏夫婦原質疑黃金戒指之真實性，甲○○二人
    為取信康氏夫婦，遂提出預先準備另一真實黃金戒指，由甲○○偕同辛○○○前
    往嘉義市金瑞豐銀樓，以該真實黃金戒指向銀樓換取金項鍊一條，使康氏夫婦誤
    信甲○○二人當時持有之戒指一批均為真實黃金戒指，因而陷於錯誤，遂同意甲○○二人以該批假黃金戒指為擔保，貸以現金新台幣（下同）一百五十萬元，旋
    四人即分乘二部機車，由壬○○搭載甲○○，康氏夫婦共乘另一部機車，前往康
    氏夫婦位於嘉義縣新港鄉潭大村大竹園十四號住處，取出庚○○存於新港鄉農會
    之一百五十萬元定存單及儲金簿，欲全數提領貸予甲○○二人，後因農會信用部
    承辦人員勸說留存部分現金，庚○○因此僅提領一百萬元現金交予甲○○二人，
    甲○○二人即將該批假黃金戒指共二百五十四枚交予康氏夫婦後逃逸。嗣經警於
    九十一年十月二十七日，在台中縣沙鹿鎮○○路與自強路口緝獲甲○○而循線查
    獲上情；並扣得康氏夫婦所提出之假黃金戒指二百二十枚。
二、案經嘉義縣警察局民雄分局報由臺灣嘉義地方法院檢察署檢察官偵查起訴。
    理  由
一、右揭犯罪事實，迭據被告甲○○於警局初詢、檢察官偵查及本院審理時坦承不諱
    ，且與被害人康氏夫婦及證人己○○、丁○○、丙○○等人先後分別於警局詢問
    、檢察官偵查及本院審理時之陳證情節相符，復有扣案之假黃金戒指二百二十枚
    、庚○○提領一百萬元之取款條一紙、存簿影本一件、被告甲○○與辛○○○於
    金瑞豐銀樓監視錄影翻拍照片、騎乘機車之照片二幀等在卷可查，足認被告之自
    白與事實相符。是本案事證已臻明確，被告犯行，堪予認定。
二、核被告甲○○所為，係犯刑法第三百三十九條第一項之詐欺取財罪。被告甲○○
    與壬○○就前開犯行，有犯意聯絡及行為分擔，均為共同正犯。另查，被告前於
    八十九年十一月六日因詐欺等案件，經法院判處有期徒刑一年二月確定，於九十
    一年三月二十二日縮刑期滿執行完畢之事實，有台灣高等法院被告全國前案紀錄
    表及台灣嘉義地方法院檢察署刑案資料查註紀錄表各一件附卷可稽，其於有期徒
    刑執行完畢後，五年以內，再犯本件有期徒刑以上之罪，為累犯，應依刑法第四
    十七條之規定，加重其刑。爰審酌被告已有多次詐欺等前案記錄之品行（此有前
    科記錄附卷可佐）、其國小畢業之智識程度、其貪圖財物之犯罪動機、以金光黨
    模式詐騙之犯罪手段、犯罪所生被害人財產之損失與精神之傷害及犯罪後之態度
    等諸般情狀，並參酌檢察官具體求刑之內容，量處如主文所示之刑。至檢察官固
    具體求刑有期徒刑三年，但被告經查獲有客觀事證為佐之犯行僅有被害人為康氏
    夫婦之一次（餘詳後述不另為無罪諭知部分之說明），爰量刑如主文；又扣案之
    假黃金戒指雖係被告二人用以行騙之工具，但上開黃金戒指係由被害人康氏夫婦
    提出，且由康氏夫婦於受騙貸款時取得權利，已非被告所有，自不得為沒收之諭
    知，均併敘明。
三、不另為無罪諭知部分：
（一）公訴意旨另以：被告甲○○與乙○○基於共同意圖不法所有之概括犯意聯絡，
      於同年四月中旬某日，先與乙○○至雲林縣西螺鎮○○○○○段溪畔處，見戊○○老實可欺，以事先準備之渡金含鉛假黃金戒指數枚，二人對戊○○稱渠等
      為金門人，至附近開挖土機，恰挖得黃金戒指與古物，本欲帶回金門，因懼遭
      人發現，擬以一枚重約一兩許之金戒指，換取新台幣（下同）一萬元等語之詐
      術欺騙戊○○，戊○○不疑有他而陷於錯誤，即以五萬元換取六枚金戒指，因
      認被告甲○○與白膽明共同涉犯刑法第三百三十九條第一項之詐欺取財罪嫌。
（二）按犯罪事實應依證據認定之，無證據不得推定其犯罪事實；又不能證明被告犯
      罪者，應諭知無罪之判決；刑事訴訟法第一百五十四條、第三百零一條第一項
      分別定有明文。又犯罪事實之認定，應憑真實之證據，倘證據是否真實尚欠明
      確，自難以擬制推測之方法，為其判斷之基礎；而認定犯罪事實之證據係指足
      以認定被告確有犯罪行為之積極證據而言，該項證據自須適合於被告犯罪事實
      之認定，始得採為斷罪資料，最高法院五十三年著有臺上字第六五六號、二十
      九年上字第三一０五號著有判例可資參照。且刑事訴訟上證明之資料，無論其
      為直接或間接證據，均須達於通常一般之人均不致有所懷疑，而得確信其為真
      實之程度，始得據為有罪之認定，若其關於被告是否犯罪之證明未能達此程度
      ，而有合理懷疑之存在，致使無從形成有罪之確信，根據「罪證有疑，利於被
      告」之證據法則，即不得遽為不利被告之認定，亦有最高法院七十六年度臺上
      字第四九八六號判例可稽。
（三）公訴意旨認被告涉犯此部分犯行，係以被害人戊○○之指述及戊○○提出扣案
      之假黃金戒指與被告詐騙康氏夫婦所用之假黃金戒指外觀相同、手法同一等情
      為論據。訊據被告堅詞否認此部分犯行，辯稱：確無此部分犯行等語。本院經
      查，被害人之指認，常因時空及主客觀環境之變化而有誤差，是若非有其他積
      極證據可證，尚難僅因被害人之指述為論罪之依據；至扣案之假黃金戒指外觀
      與被告詐騙康氏夫婦所用之假黃金戒指相同乙節，經查，外觀相同之假黃金戒
      指，非僅被告可能取得，此觀卷附相類似詐騙案例書類亦有使用假黃金戒指之
      情即明，是亦不得因詐騙工具外觀相同，即認凡與假該黃金戒指外觀相同之被
      害案件均為被告所為；又關於公訴意旨認犯罪手法相同乙節，本院經查，被告
      （與壬○○）詐騙康氏夫婦係以假黃金戒指為擔保借貸，而被害人戊○○則係
      以買賣方式與詐騙之人洽談交易，手法亦非無別；是本院認公訴意旨所指被告
      此部分犯嫌，尚有合理之懷疑之處，本應為無罪之諭知，然因公訴意旨係以此
      部分犯嫌倘若成立，與本院論罪科刑部分，有連續犯之裁判上一罪關係起訴，
      是就此部分，爰不另為無罪之諭知，附此敘明。
四、併案部分：
（一）併案意旨（台灣嘉義地方法院檢察署九十二年度偵字第八二六號）另以被告甲○○於九十一年五月十五日下午二時許，在雲林縣林內鄉○○村○○路十二號
      ，與某年籍不詳之人，共同基於圖為自己不法所有之犯意聯絡，以假黃金戒指
      向鄭朝平、鄭張金葉夫婦（下稱鄭氏夫婦）詐騙八十萬元，嗣因鄭氏夫婦要求
      看證件而詐騙未遂，因認被告此部分犯嫌與起訴部分有連續犯之裁判上一罪關
      係。
（二）按犯罪事實應依證據認定之，無證據不得推定其犯罪事實，刑事訴訟法第一百
      五十四條定有明文。告訴人之指訴，係以使被告受刑事訴追為目的，是告訴人
      之陳述是否與事實相符，仍應調查其他積極證據以為評斷，不得僅以告訴人之
      指述為論罪之依據。且刑事訴訟上證明之資料，無論其為直接或間接證據，均
      須達於通常一般之人均不致有所懷疑，而得確信其為真實之程度，始得據為有
      罪之認定，若其關於被告是否犯罪之證明未能達此程度，而有合理懷疑之存在
      ，致使無從形成有罪之確信，根據「罪證有疑，利於被告」之證據法則，即不
      得遽為不利被告之認定，亦有最高法院七十六年度臺上字第四九八六號判例可
      稽。
（三）併案意旨認被告涉犯此部分犯嫌，係以被害人之指認及嫌犯遺留現場之假金戒
      指經比對檢驗成分與被告詐騙康氏夫婦所用之黃金戒指相同等情為論據。訊據
      被告堅詞否認上開併案意旨所指之犯行，辯稱：其於被害人遭詐騙之時間有不
      在場證明等語。本院按被害人之指述，係以使被告受刑事訴追為目的，是被害
      人之陳述是否與事實相符，仍應調查其他證據以之審認。經查，本案被害人實
      際係受嫌犯強取金錢，與本案被告犯案之手法，已非同一；另查，被告所辯併
      案意旨所指之犯罪時間不在場乙節，業據被告提出行動電話通聯記錄為佐；且
      對照被告羈押期間會客錄音帶內容（經囑警做成譯文），被告多次向家人表示
      （鄭氏夫婦乙案）無辜、受栽贓陷害等情，並積極尋找不在場之反證等情互核
      參照，併案意旨所指被告此部分犯罪嫌疑尚屬不能證明，本院自不得併予審理
      ，爰宜退由檢察官另為適法之偵辦。
據上論斷，應依刑事訴訟法第二百九十九條第一項前段，刑法第二十八條、第三百三
十九條第一項、第四十七條，罰金罰鍰提高標準條例第一條前段，判決如主文。
本案經檢察官黃正雄到庭執行職務
中      華      民      國    九十二    年      四      月    二十八    日
                                      臺灣嘉義地方法院刑事第三庭
                                          法  官  許  兆  慶
右正本證明與原本無異。
如不服本判決，應於判決送達後十日內，向本院提出上訴狀。
中      華      民      國    九十二    年      四      月    二十八    日
                                          書記官  洪  麗  惠
附錄法條：刑法第三百三十九條第一項：
意圖為自己或第三人不法之所有，以詐術使人將本人或第三人之物交付者，處五年以
下有期徒刑、拘役或科或併科一千元以下罰金。


司法院資訊處製作；財團法人民間司法改革基金會備份。
